【裁判字號】    99,訴,2549
【裁判日期】    991029
【裁判案由】    毒品危害防制條例
【裁判全文】
臺灣板橋地方法院刑事判決              99年度訴字第2549號
公  訴  人  臺灣板橋地方法院檢察署檢察官
被      告  趙中行
上列被告因違反毒品危害防制條例案件，經檢察官提起公訴（99
年度毒偵字第5272號），被告於準備程序進行中為有罪陳述，經
告知簡式審判程序之旨，並聽取當事人之意見後，經本院合議庭
裁定由受命法官獨任進行簡式審判程序，判決如下：
    主  文
趙中行施用第一級毒品，累犯，處有期徒刑捌月。
    事  實
一、趙中行前因犯以下施用毒品等罪，除經執行(一)所示之觀察勒
    戒、強制戒治外，下列(二)至(四)所示之罪之有期徒刑，已經判
    決確定，並已執行完畢（於本案構成累犯之前科）：
  (一)前因查獲於民國89年8 月9 日回溯96小時內某時因施用第二
    級毒品，經本院以90年度毒聲字第57號裁定送觀察、勒戒，
    於90年1 月5 日入所，因無繼續施用毒品之傾向，於90 年1
    月19日出所，並由臺灣板橋地方法院檢察署檢察官以89年度
    毒偵字第5472號檢察官不起訴處分書為不起訴之處分（初犯
    ）。
  (二)復因查獲於91年8 月28日起至91年9 月4 日間施用第一級毒
    品，經本院以91年度毒聲字第4215號裁定觀察、勒戒，認有
    繼續施用毒品之傾向，再由本院裁定令入戒治處所施以強制
    戒治，於92年3 月14日入所執行，並於92年10月27日停止戒
    治，嗣因法律修正報結；其上開施用毒品犯行，另經本院以
    92年度訴字第886 號刑事判決判處有期徒刑四月，如易科罰
    金以銀元三百元折算一日，於92年6 月9 日確定，於93年5
    月27日執行完畢（二犯，初犯觀察勒戒執行完畢後，五年內
    再犯；於本案不構成累犯之前科）。
  (三)又因於93年8 月7 日至94年3 月4 日連續犯施用第一級毒品
    罪，經本院以93年度訴字第2317號刑事判決判處有期徒刑八
    月，於94年8 月8 日確定（三犯）。
  (四)再因於94年7 月14日因犯施用第一級毒品罪，經本院以94年
    度訴字第2368號刑事判決判處有期徒刑七月，於94年12月12
    日確定（四犯）。
  (五)上開(三)、(四)所示之罪，於94年8 月31日入監執行，至95年9
    月29日假釋出監，假釋期間付保護管束，於95年11月12日保
    護管束期滿，假釋未經撤銷，視為執行完畢（於本案構成累
    犯之前科）。
  (六)其於執行完畢後，復因於96年12月10日犯施用第一級毒品罪
    ，經臺灣臺南地方法院以97年度訴字第163 號刑事判決判處
    有期徒刑一年，於97年3 月31日確定（五犯）。
  (七)又因於96年11月13日犯施用第一級毒品罪，經本院以97年度
    訴字第848 號刑事判決判處有期徒刑十月，於97年5 月12日
    確定（六犯，初犯觀察勒戒執行完畢後，五年內已再犯，於
    該五年後再犯）。
  (八)再因於97年1 月6 日因犯施用第一級毒品罪，經臺灣基隆地
    方法院以97年度訴字第548 號刑事判決判處有期徒刑七月，
    於97年6 月9 日確定（七犯）。
  (九)上開(六)至(七)所示之罪，於97年5 月9 日入監執行後，經臺灣
    基隆地方法院以97年度聲字第1007號裁定定其應執行刑為有
    期徒刑二年三月，於99年2 月11日假釋出監，假釋期間付保
    護管束，期間至99年6 月21日期滿（於本案不構成累犯之前
    科）。
二、趙中行因上開施用毒品犯行，已明知海洛因係經毒品危害防
    制條例列為第一級毒品，不得持以施用，竟仍基於施用第一
    級毒品海洛因之犯意，於假釋期間內之99年6 月2 日於臺灣
    板橋地方法院檢察署觀護人採尿時起回溯96小時內之某時許
    ，施用第一級毒品海洛因一次（八犯）。嗣於99年6 月2 日
    經臺灣板橋地方法院檢察署觀護人通知其按假釋規定至該署
    採尿液送驗，其於同日所採集尿液送驗結果呈鴉片類陽性反
    應，始悉上情。
三、案經臺灣板橋地方法院檢察署觀護人報告臺灣板橋地方法院
    檢察署檢察官偵查起訴。
    理  由
一、本案被告趙中行所犯係死刑、無期徒刑或最輕本刑為三年以
    上有期徒刑以外之罪，於本院準備程序進行中，被告先就被
    訴事實為有罪之陳述，經本院告知簡式審判程序之旨，並聽
    取公訴人、被告之意見後，由本院合議庭依刑事訴訟法第27
    3 條之1 第1 項規定，裁定由受命法官獨任進行簡式審判程
    序。
二、被告趙中行就其於事實欄二所示時間，施用第一級毒品海洛
    因之事實，經被告於偵訊及本院審理中均坦承不諱，且被告
    於上開時間經警採集之尿液，經送臺灣尖端先進生技醫藥股
    份有限公司以酵素免疫分析法為初步檢驗，並以氣相層析質
    譜儀法為確認檢驗後，呈嗎啡類陽性反應，有臺灣板橋地方
    法院檢察署受保護管束人尿液檢體監管紀錄表、臺灣尖端先
    進生技醫藥股份有限公司濫用藥物檢驗報告（編號：板檢-3
    號）等在卷可查。查以，酵素免疫分析法屬免疫學分析原理
    ，當其他藥物化學結構相近才可能引起偽陽性；氣相層析質
    譜儀法則係目前確認藥物篩檢結果時最常採用之確認方法，
    在良好的操作條件下，以氣相層析質譜儀作藥物及其代謝物
    之定性及定量分析，幾乎不會有偽陽性反應產生，行政院衛
    生署管制藥品管理局92年6 月20日管檢字第0920004713 號
    函函述甚明，是本件上開檢驗報告結果，應屬精確而堪採信
    。次查，海洛因係嗎啡經化學合成之半人工合成品，其藥（
    毒）性高於嗎啡，經吸食或注射進入人體，藉由人體代謝系
    統之新陳代謝，分解成藥（毒）性較低之嗎啡、以及含有少
    量6-乙醯可待因、可待因等雜質，而由尿液排出人體，故可
    於尿液中檢驗出嗎啡、可待因等成分等情，此有憲兵司令部
    79年6 月1 日（79）鑑驗字第0273號函、80年6 月17日（80
    ）鑑驗字第2815號函、法務部調查局80年3 月28日（80）發
    技1 字第1898號函、行政院衛生署管制藥品管理局以91年12
    月27日管檢字第121513號函可參。又服用海洛因後，尿液可
    檢出嗎啡最長時間，與服用劑量、服用頻率、服用方式、飲
    用水量多寡、個人體質及代謝情況等因素有關，依個案而異
    。依文獻Clarke's Isolation and Identification of Dru
    gs第二版記述，海洛因服用後於24小時內，經由尿液排出之
    量可能達施用劑量之百分之八十，另Michael L.Smith 等人
    針對不同受試者，以注射方式給予一次劑量3 mg至12mg海洛
    因進行試驗，結果顯示注射劑量增加，可檢出嗎啡陽性反應
    （濃度遠高於或等於300ng/mL）之時間亦有延長之趨勢，而
    不同受試者可檢出嗎啡陽性反應之時間各異，平均為一至二
    天，惟部分注射12mg海洛因者，至71小時仍可檢出微量嗎啡
    成分，故服用高劑量海洛因，其尿液在72小時至96小時內，
    仍有檢出嗎啡成分之可能性等情可據（參見行政院衛生署管
    制藥品管理局94年6 月出版「濫用藥物檢驗相關解釋彙編」
    第151 、152 頁）。依上開事證，被告有確於上開經警採尿
    往前回溯一至四天某時、施用第一級毒品海洛因之犯行，應
    堪認定。
三、按毒品危害防制條例於92年7 月9 日修正公布，自93年1 月
    9 日施行，其中第20條、第23條將施用毒品之刑事處遇程序
    ，區分為「初犯」及「五年內再犯」、「五年後再犯」。依
    其立法理由之說明：「初犯」，經觀察、勒戒或強制戒治後
    ，應為不起訴處分或不付審理之裁定；經觀察、勒戒或強制
    戒治執行完畢釋放後，「五年內再犯」者，因其再犯率甚高
    ，原實施之觀察、勒戒及強制戒治既已無法收其實效，爰依
    法追訴或裁定交付審理。至於經觀察、勒戒或強制戒治執行
    完畢釋放後，「五年後再犯」者，前所實施之觀察、勒戒或
    強制戒治已足以遮斷其施用毒品之毒癮，為期自新及協助其
    斷除毒癮，仍適用「初犯」規定，先經觀察、勒戒或強制戒
    治之程序。從而依修正後之規定，僅限於「初犯」及「五年
    後再犯」二種情形，始應先經觀察、勒戒或強制戒治程序。
    倘被告於五年內已再犯，經依法追訴處罰，縱其第三次（或
    第三次以上）再度施用毒品之時間，在初犯經觀察、勒戒或
    強制戒治執行完畢釋放五年以後，已不合於「五年後再犯」
    之規定，且因已於「五年內再犯」，顯見其再犯率甚高，原
    實施觀察、勒戒或強制戒治，已無法收其實效，即應依該條
    例第10條處罰（最高法院95年度第7 次刑事庭會議決議要旨
    參照）。查以，被告於事實欄一、(一)經觀察勒戒、強制戒治
    執行完畢後，於執行完畢五年內，分別犯事實欄一、(二)至(四)
    、(六)所示之施用毒品罪等情，有上開各該判決及臺灣高等法
    院被告前案紀錄表各一份在卷可稽，被告於初犯經觀察勒戒
    執行完畢釋放五年以內，即為再犯，依上開說明，該二犯至
    本案八犯，皆非毒品危害防制條例第23條第2 項規定之「五
    年後再犯」類型，應依法訴追處罰。綜上所述，本案事證明
    確，被告犯行洵堪認定，應予依法論科。
四、按海洛因係屬毒品危害防制條例第2 條第2 項第1 款規定之
    第一級毒品，被告於上開時地，施用海洛因之行為，核其所
    為，係犯毒品危害防制條例第10條第1 項之施用第一級毒品
    罪。又被告為施用上開毒品而持有該毒品之低度行為，均應
    為施用之高度行為所吸收，不另論罪。被告有如事實欄一所
    示之犯罪科刑暨執行紀錄，有臺灣高等法院被告前案紀錄表
    在卷可稽，其於有期徒刑之執行完畢後，五年以內故意再犯
    有期徒刑以上之本罪，為累犯，應依刑法第47條第1 項規定
    加重其刑。爰審酌被告前已因施用毒品犯行，經執行觀察、
    勒戒及強制戒治並經入監執行，本應知所惕勵，竟仍再為本
    案施用毒品之犯行，顯見其意志不堅，缺乏戒毒意志，除戕
    害自己身心健康外，並易導致社會危險，斟酌其智識程度、
    犯罪動機、目的、犯後態度、前次施用毒品案件所處刑度等
    一切情狀，茲就所犯之罪，量處如主文所示之刑，以示懲儆
    。
據上論斷，應依刑事訴訟法第273 條之1 第1 項、第299 條第1
項前段，毒品危害防制條例第10條第1 項，刑法第11條前段、第
47條第1 項，判決如主文。
本案經檢察官楊瀚濤到庭執行職務。
中    華    民    國    99    年    10     月   29    日
                  刑事第四庭  法  官  陳世旻
上列正本證明與原本無異。
如不服本判決，應於判決送達後10日內敘明上訴理由，向本院提
出上訴狀 (應附繕本) ，上訴於臺灣高等法院。其未敘述上訴理
由者，應於上訴期間屆滿後20日內向本院補提理由書「切勿逕送
上級法院」。
                              書記官  梁福建
中    華    民    國    99    年    11    月    2     日
附錄：本案論罪科刑法條
毒品危害防制條例 (民國98年05月20日修正)
第10條
施用第一級毒品者，處六月以上五年以下有期徒刑。
施用第二級毒品者，處三年以下有期徒刑。

司法院資訊處製作；財團法人民間司法改革基金會備份。
